臺灣苗栗地方法院交通事件裁定　　　　　96年度交聲字第17號
原處分機關　交通部公路總局新竹區監理所苗栗監理站
受處分人即
異　議　人　甲○○
上列異議人即受處分人因違反道路交通管理處罰條例案件，對於
交通部公路總局新竹區監理所苗栗監理站96年01月26日竹監苗字
第裁54-E00000000號所為之裁決處分（原舉發通知單號碼：新竹
市警察局竹市警交字第E00000000 號），聲明異議，本院裁定如
下：
    主  文
原處分撤銷。
    理  由
一、本件受處分人即異議人甲○○於本院96年2 月13日訊問時陳
    稱，其係針對交通部公路總局新竹區監理所苗栗監理站96年
    01月26日竹監苗字第裁54-E00000000號所為之裁決提出聲明
    異議，其對於原處分機關96年01月26日竹監苗字第裁54-Z00
    0000 00 號所為之裁決，並沒有不服；本院業於96年2 月26
    日函請原處分機關補呈移送書、法律意見書等相關資料，因
    此本件異議人係於96年2 月13日針對裁54-E00000000號提出
    聲明異議，符合法律之規定，合先敘明。
二、按汽車駕駛人，有下列情形之一者，處新臺幣六千元以上一
    萬二千元以下罰鍰，並當場禁止其駕駛：四、駕駛執照業經
    吊銷、註銷仍駕駛小型車或機器腳踏車。第一項第三款、第
    四款之駕駛執照，均應扣繳之；第五款並吊銷其駕駛執照。
    通管理處罰條例第21條第1 項第4 款、第4 項分別定有明文
    。再同條例第22條第1 項第7 款、第2 項規定「汽車駕駛人
    ，有下列情形之一者，處新臺幣一千八百元以上三千六百元
    以下罰鍰，並禁止其駕駛：七、駕駛執照逾有效期間仍駕車
    。前項第七款之駕駛執照並應扣繳之。」
三、原處分意旨略以：本件異議人即受處分人甲○○於民國92年
    3 月15日17時20分，因駕駛車號IH-8565 號自用一般小客車
    ，在國道一號北上59.8公里處，因未隨身攜帶駕駛執照，經
    原處分機關於92年5 月13日裁罰「新台幣（下同）600 元，
    並限於92年6 月12日前繳納；逾期不繳納之處分：自92年
    6 月13日起易處吊扣駕駛執照1 個月，並限於92年6 月27日
    前繳送。92年6 月27日未繳送駕駛執照者，自92年6 月28
    日起易處吊銷，並逕行註銷駕駛執照。駕駛執照吊（註）
    銷後，自92年6 月28日起1 年內不得重新考領駕駛執照。」
    ，後因受處分人未繳納，原處分機關於92年6 月28日逕行註
    銷駕駛執照，異議人復於95年12月7 日13時20分騎WWW-466
    號輕型機車，經新竹市警察局第二分局舉發其違反道路交通
    管理處罰條第21條第1 項第4 款「駕駛執照經吊銷，仍駕駛
    輕型機車」之違規，有原舉發機關公警局交字第E00000000
    號舉發違反道路交通管理事件通知單影乙紙在卷可稽，異議
    人於期限內提出申訴，經原處分機關於96年01月26日以其違
    反道路交通管理處罰條例第22條第1 項第7 款、第2 項之規
    定，罰鍰新台幣1,800 元，駕駛執照扣繳之。
四、聲明異議意旨略以：異議人離家在外謀生，由父親代為收受
    ，並未告知裁決書一情，致駕照遭到註銷之處分，因異議人
    不知道駕駛執照已經註銷，仍駕駛汽車，於95年12月7 日13
    時20分因駕駛執照逾期仍駕車為由，經警舉發，並遭新竹區
    監理所苗栗監理站於96年1 月26日裁罰1800元，駕駛執照並
    扣繳。衡諸常理，異議人豈有600 元罰款不繳納，而選擇被
    逕行註銷駕駛執照之可能？且當時之裁決書係父親代收，而
    異議人之父親剛手術完畢，在家修養，身體及神智均尚未恢
    復正常，對於裁決書之重要性無法辨識，以致未轉告異議人
    ，因此監理站92年之一次裁罰包括罰款、易處吊扣駕駛執照
    1 個月、逕行註銷駕駛執照、1 年內不得重新考領駕駛執照
    等處分，不符合比例原則，逾越授權之目的和範圍，致人民
    喪失救濟之權利，過度擴大行政裁量權。
五、按如異議人違反道路交通管理處罰條例處罰，原舉發機關、
    原處分機關予以舉發及裁決之之正當法律程序為：「有違規
    的發生、警察的舉發及製作通知單、通知單的送達、移送監
    理機關、違規者申訴、自動繳納罰鍰或依據『違反道路交通
    管理事件統一裁罰標準表』裁決、裁決書送達、接獲裁決書
    20日內聲明異議、確定後繳納、不繳納則強制執行（95年7
    月1 日前有易處汽車牌照或汽車駕駛執照、吊銷汽車牌照或
    駕駛執照、逕行註銷汽車牌照或駕駛執照）。」因此行為人
    接獲違反道路交通管理事件通知單後，於15日內得不經裁決
    ，逕依第92條第3 項之罰鍰基準規定，向指定之處所繳納結
    案；˙˙˙其不依通知所定期限前往指定處所聽候裁決，且
    未依規定期限繳納罰鍰結案或向處罰機關陳述意見者，處罰
    機關得逕行裁決之。並參酌違反道路交通管理事件統一裁罰
    基準及處理細則第44條第1 項規定之意旨，原處分機關得依
    統一裁罰標準逕行裁決者，必以行為人經合法收受舉發通知
    單後，無正當理由未依舉發通知單上所載應到案日期為罰鍰
    之自動繳納或到案聽候裁決時，方有適用，否則行為人未合
    法收受舉發通知單，即難認行為人係故意不在應到案日期前
    到案，而可由處罰機關依上開規定對行為人逕為裁決。經查
    ，本件異議人經新竹市警察局於95年12月25日當場以竹市警
    交字第E00000 000號舉發違反道路交通管理事件通知單，舉
    發異議人違反道路交通管理處罰條第21條第1 項第4 款「駕
    駛執照經吊銷註銷，仍駕駛輕型機車」之規定，異議人未自
    動繳納，原處分機關即交通部公路總局新竹區監理所苗栗監
    理站並未針對竹市警交字第E00000000 號舉發通知單，予以
    裁決，反而將上開竹市警交字第E00000000 號舉發通知單當
    作異議人違反道路交通管理處罰條第22條第1 項第7 款之規
    定，於96年1 月26日以竹監苗字第第E00000000 號裁決異議
    人違反道路交通管理處罰條第22條第1 項第7 款「駕駛執照
    逾有效期間仍駕車」，裁罰異議人罰鍰新台幣1800元，駕駛
    執照扣繳之，除原舉發機關之舉發事實，與原處分機關裁決
    事實已經有所不同外，另查，卷內並沒有任何資料足以證明
    有何機關舉發異議人違反上開條例第22條第1 項第7 款之規
    定，並於何日送達「舉發違反道路交通管理事件通知單」給
    異議人之送達證書，參照上開規定，原處分機關有對異議人
    未經舉發，就逕行裁決之違法。因此本件因原處分機關未對
    原舉發機關即新竹市警察局竹市警交字第E000 00000號舉發
    通知單，予以裁決，導致異議人無法於收到裁決書20日內提
    出聲明異議外；復有對於未經舉發異議人違反上開條例第22
    條第1 項第7 款之規定予以裁決之違法。異議人聲明異議雖
    未以此為理由，但原裁決處分既有欠妥之處，自應予撤銷，
    由原處分機關另為妥適之處理。
六、據上論結，應依道路交通案件處理辦法第20條，裁定如主文
    。
中　　華　　民　　國　　96　　年　　3 　　月　　22　　日
                    交通法庭    法  官  張珈禎
以上正本證明與原本無異。
如不服本裁定應於送達後5日內向本院提出抗告狀。
                                書記官  黃雅琦
中　　華　　民　　國　　96　　年　　3 　　月　　22　　日
